臺灣臺南地方法院刑事判決　　　　　　　95年度訴字第1823號
公　訴　人　臺灣臺南地方法院檢察署檢察官
被　　　告　甲○○
　　　　　　　　　（現另案於臺灣嘉義鹿草分監執行中）
上列被告因違反毒品危害防制條例案件，經檢察官提起公訴（九
十五年度毒偵字第二九八七號），被告就犯罪事實為有罪之陳述
，本院裁定進行簡式審判程序，判決如下：
    主  文
甲○○施用第一級毒品，累犯，處有期徒刑壹年貳月。
    事  實
一、甲○○曾於民國八十九年間因施用毒品案件，經送觀察、勒
    戒後，認無繼續施用毒品傾向，於九十年一月五日觀察勒戒
    執行完畢釋放；復於九十三年間因施用毒品案件，經本院裁
    處有期徒刑一年一月確定，於九十三年一月三十日執行完畢
    。詎仍不知悔改，猶基於反覆施用第一級毒品海洛因之犯意
    ，自九十五年九月二十日凌晨某時起至同年月二十二日凌晨
    某時止，先後於臺南市○○路○段小北夜市附近甲○○所服
    務之公司內，以將海洛因摻入香煙燃燒吸食煙氣之方式及約
    每日施用一至二次之頻率，施用海洛因多次。嗣為警於九十
    五年九月二十三日凌晨二時三十分許在臺南市○○路○段一
    五三巷四十八號六樓之五查獲。
二、案經臺南縣警察局永康分局報請臺灣臺南地方法院檢察署檢
    察官偵查起訴。
　　理  由
一、本件係經被告甲○○於準備程序為有罪之表示，而經本院合
    議庭裁定由受命法官獨任以簡式審判程序加以審理，依刑事
    訴訟法第二百七十三條之二、第一百五十九條第二項之規定
    ，不適用傳聞法則有關限制證據能力之相關規定，合先敘明
    。
二、訊據被告對於上揭事實均坦承不諱，且被告為警查獲後採集
    之尿液送驗結果，係呈嗎啡陽性反應，有長榮大學九十五年
    十月十日確認報告及臺南縣警察局永康分局送驗尿液編號與
    真實姓名對照表編號名冊各一份可稽，堪認被告之自白與事
    實相符，其確有施用第一級毒品海洛因之行為無誤。
三、按毒品危害防制條例於九十二年七月九日修正公布，自九十
    三年一月九日施行，其中第二十條、第二十三條將施用毒品
    之刑事處遇程序，區分為「初犯」及「五年內再犯」、「五
    年後再犯」。依其立法理由之說明：「初犯」，經觀察、勒
    戒或強制戒治後，應為不起訴處分或不付審理之裁定；經觀
    察、勒戒或強制戒治執行完畢釋放後，「五年內再犯者」，
    因其再犯率甚高，原實施之觀察、勒戒及強制戒治既已無法
    收其實效，爰依法追訴或裁定交付審理。至於經觀察、勒戒
    或強制戒治執行完畢釋放後，「五年後再犯」者，前所實施
    之觀察、勒戒或強制戒治既已足以遮斷其施用毒品之毒癮，
    為期自新及協助其斷絕毒癮，仍適用「初犯」規定，先經觀
    察、勒戒或強制戒治之程序。從而依修正後之規定，僅限於
    「初犯」及「五年後再犯」二種情形，始應先經觀察、勒戒
    或強制戒治程序。倘被告於五年內已再犯，經依法追訴、處
    罰，縱其第三次（或第三次以上）再度施用毒品之時間，在
    初犯觀察、勒戒或強制戒治執行完畢釋放五年以後，已不合
    於「五年後再犯」之規定，且因已於「五年內再犯」，顯見
    其再犯率甚高，原實施觀察、勒戒或強制戒治，已無法收其
    實效，即應依該條例第十條處罰（最高法院九十五年五月九
    日第七次刑事庭會議決議參照）。查被告先前於八十九年間
    因施用毒品案件，經送觀察、勒戒後，認無繼續施用毒品傾
    向，於九十年一月五日觀察勒戒執行完畢釋放，又於觀察勒
    戒執行完畢釋放後五年內，於九十三年間因施用毒品案件，
    經本院裁處有期徒刑一年一月，並於九十三年十月十三日確
    定在案，有臺灣高等法院被告全國前案紀錄表可參，則被告
    本件施用毒品犯行，相距上開觀察勒戒執行完畢釋放之日（
    即九十年一月五日）雖已逾五年，然其在該觀察勒戒執行完
    畢釋放後之五年內，於九十三年間又因再犯施用毒品之罪，
    由法院判決確定在案，揆諸上揭說明，本件被告施用毒品之
    時點，距離上開觀察勒戒執行完畢釋放日雖已逾五年，仍應
    依法追訴，而無適用毒品危害防制條例第二十條第三項之餘
    地。從而，本件事證明確，被告犯行洵堪認定。
四、核被告所為，係犯毒品危害防制條例第十條第一項施用第一
    級毒品罪。被告持有第一級毒品，復進而施用，其持有毒品
    之低度行為，為施用毒品之高度行為所吸收，不另論罪。按
    刑事法若干犯罪行為態樣，本質上原具有反覆、延續實行之
    特徵，立法時既予特別歸類，定為犯罪構成要件之行為要素
    ，則行為人基於概括之犯意，在密切接近之一定時、地持續
    實行之複次行為，倘依社會通念，於客觀上認為符合一個反
    覆、延續性之行為觀念者，於刑法評價上，即應僅成立一罪
    ，學理上所稱「集合犯」之職業性、營業性或收集性等具有
    重複特質之犯罪均屬之（最高法院九十五年度台上字第一０
    七九號判決意旨參照）。查施用毒品之行為，本身在客觀上
    即具有高度之濫用性及成癮性，而具有反覆施用之性質，且
    被告亦稱其若未施用海洛因，身體就會難過，受不了就會想
    施用等語，再其係每日施用海洛因一至二次，反覆施用之時
    間相當密接，則被告基於反覆施用海洛因之意念，且於密接
    之時間內反覆實施多次之施用行為，業呈現出反覆實施且在
    密切接近之時間反覆、延續實行之特徵，則其反覆多次施用
    海洛因之行為，應各評價為包括一罪之集合犯。又被告先前
    於九十三年間因施用毒品案件，經本院裁處有期徒刑一年一
    月確定，於九十三年一月三十日執行完畢，有上揭臺灣高等
    法院被告全國前案紀錄表一份可參，其於前案執行完畢後，
    五年內再故意犯本件有期徒刑以上之罪，為累犯，應依刑法
    第四十七條第一項規定加重其刑。爰審酌被告曾因施用毒品
    案件，經強制戒治後，仍再犯本件之罪，未見悔意，戒癮之
    意志力甚為薄弱，惟其犯後尚知坦承犯行，犯後態度堪認良
    好等一切情狀，量處如主文所示之刑。
據上論斷，應依刑事訴訟法第二百七十三條之一第一項、第二百
九十九條第一項前段，毒品危害防制條例第十條第一項，刑法第
十一條前段、第四十七條第一項，判決如主文。
本案經檢察官乙○○到庭執行職務。
中　　華　　民　　國　　96　　年　　1 　　月　　31　　日
                      刑事第十一庭  法　官  陳威龍
以上正本證明與原本無異。
如不服本判決，應於收受送達後10日內向本院提出上訴書狀（應
附繕本）。
　　　　　　　　　　　　　　　　　　書記官　鄭吉裕
中　　華　　民　　國　　96　　年　　1 　　月　　31　　日
附錄論罪科刑法條：
毒品危害防制條例第十條第一項：
施用第一級毒品者，處六月以上五年以下有期徒刑。
